【裁判字號】    95,上訴,1274
【裁判日期】    950808
【裁判案由】    強盜
【裁判全文】
臺灣高等法院臺中分院刑事判決        95年度上訴字第1274號
上  訴  人
即  被  告  丑○○
                    （現另案於臺灣雲林第二監獄執行中）
            己○○
                    （現另案於臺灣台中監獄南投分監執行中）
上二人共同
指定辯護人  本院公設辯護人  未○○
上列上訴人等因強盜案件，不服臺灣南投地方法院94年度訴字第
600號中華民國95年4月27日第一審判決（起訴案號：臺灣南投地
方法院檢察署94年度偵字第2218、2644、2673、2685、2708、27
14、3464號），提起上訴，本院判決如下：
    主  文
原判決撤銷。
丑○○共同連續意圖為自己不法之所有，攜帶兇器，以強暴至使
不能抗拒，而使他人交付其物，累犯，處有期徒刑拾壹年；扣案
之折疊刀壹把沒收。
己○○共同連續意圖為自己不法之所有，攜帶兇器，以強暴至使
不能抗拒，而使他人交付其物，處有期徒刑捌年；扣案之折疊刀
壹把沒收。
    事  實
一、丑○○素行不佳，前曾有多次犯罪前科，其中於民國（下同
    ）九十年間曾因違反毒品危害防制條例及動產擔保交易法等
    案件，經臺灣南投地方法院以九十一年訴字第二二三號、九
    十一年投刑簡字第九十四號分別判處有期徒刑十月、三月確
    定，嗣經同院以九十二年聲字第二六六號裁定其應執行刑為
    有期徒刑一年，丑○○入監執行後於九十二年十一月六日假
    釋並付以保護管束，保護管束期間因施用毒品案件違反保護
    管束應遵守事項情節重大而撤銷保護管束，再度入監執行殘
    刑三月八日，於九十三年八月十三日執行完畢。
二、詎丑○○猶不知悔改，復夥同具有犯意聯絡之女友己○○，
    共同基於意圖為自己不法所有之概括犯意聯絡，自九十四年
    一月間起，二人先後於如附表所示之時間，由丑○○隨身攜
    帶其所有、客觀上足以對人之生命、身體構成危害之折疊刀
    一把（已扣案）或開山刀一把（已丟棄、未扣案）做為強盜
    之工具，尋找不特定之計程車為下手對象，懷有身孕之己○○則以孕婦身分當作掩護，二人佯裝欲前往某處而搭上計程
    車後，丑○○乘坐在駕駛座旁、己○○獨自坐在後座，嗣丑
    ○○見計程車行駛至如附表所示之地點，因該地點較偏僻或
    四下無人，見有機可趁，即以如附表所示之強暴方式，至使
    如附表所示之計程車司機（即被害人）癸○○等十八人不能
    抗拒後，令癸○○、午○○、辛○○、李祐漳、酉○、卯○○、張億培、壬○○、乙○○、丁○○、甲○○、庚○○、
    戌○○、丙○○、辰○○、巳○○、子○○等十七人交付身
    上現金及強取寅○○之財物，二人強盜得逞後即下車逃逸離
    開現場，以此方式連續為多次強盜行為（詳如附表編號一至
    十八所示）；計丑○○、己○○二人所強盜之財物為新台幣
    （下同）七萬五千九百元及美金五元，並將強盜所得之財物
    ，一部分由丑○○拿回家貼補家用，另一部分作為其二人之
    日常生活花用，剩餘部分則作為其二人共同購買毒品之資金
    （丑○○、己○○二人施用毒品部分另案審理）。嗣於九十
    四年六月二十二日凌晨三時三十分許，在臺中市○區○○路
    二六八號前，被計程車司機乙○○發現丑○○、己○○二人
    行蹤後，旋報警前來處理，丑○○隨即遭趕至現場之警方逮
    捕，並當場扣得其所有供上開強盜作案用之折疊刀乙把；另
    己○○則趁亂逃離現場，殆至於九十四年十一月二十四日始
    為警緝獲。
三、案經臺灣南投地方法院檢察署檢察官指揮臺中市警察局第二
    分局及南投縣政府警察局刑事警察大隊、南投分局、竹山分
    局共同偵查後起訴。
    理  由
一、訊據上訴人即被告（下稱被告）己○○雖矢口否認有加重強
    盜之犯行，辯稱：上開時間伊均與被告丑○○在一起，丑○○到哪裡，伊就跟到哪裡，伊並不知道丑○○要行搶。丑○○對如附表所示之被害人強取財物，都是臨時起意，伊均不
    知情，且當時伊懷有身孕，在計程車上大都在睡覺休息，並
    沒有參與強盜或說任何恐嚇言語云云。惟查上開犯罪事實，
    業據上訴人即被告（下稱被告）丑○○於本院準備程序及審
    理時分別供認不諱（見本院卷第八五頁、第一０六頁至第一
    ０七頁），且查：（一）如附表所示編號一之強盜事實，核
    與證人（即被害人）癸○○於警詢及原審審理中證述被強盜
    之情節相符（見九十四年偵字第二六四四號偵查卷第十八至
    二０頁，原審九十五年一月四日審判筆錄），復有刑案現場
    蒐證照片七幀、證人癸○○指認丑○○、己○○刑事檔案照
    片二幀等在卷可稽（同上偵查卷第二一至二六頁）。（二）
    如附表所示編號二之強盜事實，核與證人（即被害人）午○○於警詢及原審審理中證述被強盜之情節相符（見九十四年
    偵字第二七一四號偵查卷第三二至三四頁，原審九十五年一
    月四日審判筆錄），復有刑案現場蒐證照片四幀、證人午○○指認丑○○、己○○刑事檔案照片四幀等在卷可稽（同上
    偵查卷第四一、四二、三七至四０頁）。（三）如附表所示
    編號三之強盜事實，核與證人（即被害人）寅○○於警詢及
    原審審理中證述被強盜之情節相符（見九十四年偵字第二七
    一四號偵查卷第三二至三四頁，原審九十五年一月四日審判
    筆錄），復有刑案現場蒐證照片十幀、證人寅○○指認丑○○、己○○刑事檔案照片二幀等在卷可稽（同上偵查卷第三
    一至三七頁）。（四）如附表所示編號四之強盜事實，核與
    證人（即被害人）辛○○於警詢及原審審理中證述被強盜之
    情節相符（見九十四年偵字第二六七三號偵查卷第八一至八
    四頁，原審九十五年一月四日審判筆錄），復有刑案現場蒐
    證照片四幀、證人辛○○指認丑○○、己○○刑事檔案照片
    二幀等在卷可稽（同上偵查卷第八五至八八頁）。（五）如
    附表所示編號五之強盜事實，核與證人（即被害人）李祐漳
    於警詢及原審審理中證述被強盜之情節相符（見九十四年偵
    字第二六四四號偵查卷第五至七頁，原審九十五年一月十九
    日審判筆錄），復有刑案現場蒐證照片六幀、證人李祐漳指
    認丑○○、己○○刑事檔案照片二幀等在卷可稽（同上偵查
    卷第八至十三頁）。（六）如附表所示編號六之強盜事實，
    核與證人（即被害人）酉○於警詢及原審審理中證述被丑○○、己○○共同強盜之情節相符（見九十四年偵字第二六七
    三號偵查卷第二七、二八頁，原審九十五年一月四日審判筆
    錄），復有刑案現場蒐證照片六幀、證人酉○指認丑○○、
    己○○刑事檔案照片二幀在卷可稽（同上偵查卷第二九至三
    三頁）。（七）如附表所示編號七之強盜事實，核與證人（
    即被害人）卯○○於警詢及原審審理中證述被丑○○、己○○共同強盜之情節相符（見九十四年偵字第二六四四號偵查
    卷第三九至四一頁，原審九十五年一月四日審判筆錄），復
    有刑案現場蒐證照片七幀、證人卯○○指認丑○○、己○○
    刑事檔案照片二幀在卷可稽（同上偵查卷第四三至四八頁）
    。（八）如附表所示編號八之強盜事實，核與證人（即被害
    人）戊○○於警詢及原審審理中證述被強盜之情節相符（見
    九十四年偵字第二六八五號偵查卷第四二至四五頁，原審九
    十五年一月四日審判筆錄），復有刑案現場蒐證照片五幀、
    證人戊○○指認丑○○、己○○刑事檔案照片二幀等在卷可
    稽（同上偵查卷第四八至五０、四六、四七頁）。（九）如
    附表所示編號九之強盜事實，核與證人（即被害人）壬○○
    於警詢及原審審理中證述被強盜之情節相符（見九十四年偵
    字第二六四四號偵查卷第五一至五三頁，原審九十五年一月
    四日審判筆錄），復有刑案現場蒐證照片八幀、證人壬○○
    指認丑○○、己○○刑事檔案照片二幀、台中市警察局第四
    分局受理刑事案件報案三聯單一份（影本）等在卷可稽（同
    上偵查卷第五四至五九頁，台中市警察局第二分局中分二刑
    第0000000000號刑案偵查卷第二九頁）。（十）
    如附表所示編號十之強盜事實，核與證人（即被害人）乙○○於警詢及原審審理中證述被強盜之情節相符（見九十四年
    偵字第二六四四號偵查卷第六二、六三頁，原審九十五年二
    月十五日審判筆錄），復有刑案現場蒐證照片九幀、證人乙○○指認丑○○、己○○刑事檔案照片二幀、台中縣警察局
    受理刑事案件報案三聯單一份（影本）等在卷可稽（同上偵
    查卷第六四至七０頁，台中市警察局第二分局中分二刑第0
    000000000號刑案偵查卷第三０頁）。（十一）如
    附表所示編號十一之強盜事實，核與證人（即被害人）丁○○於警詢及原審審理中證述被強盜之情節無訛（見九十四年
    偵字第二六七三號偵查卷第三五至三七頁，原審九十五年一
    月四日審判筆錄），復有刑案現場蒐證照片三幀、證人丁○○指認丑○○、己○○刑事檔案照片二幀等在卷可稽（同上
    偵查卷第三八至四一頁）。（十二）如附表所示編號十二之
    強盜事實，核與證人（即被害人）甲○○於警詢及原審審理
    中證述被強盜之情節相符（見九十四年偵字第二六七三號偵
    查卷第三五至三七頁，原審九十五年二月十五日審判筆錄）
    ，復有刑案現場蒐證照片五幀、證人甲○○指認丑○○、己○○刑事檔案照片二幀、台中縣警察局受理刑事案件報案三
    聯單一份（影本）等在卷可稽（同上偵查卷第四八至五三、
    五五頁）。（十三）如附表所示編號十三之強盜事實，核與
    證人（即被害人）庚○○於警詢及原審審理中證述被強盜之
    情節相符（見九十四年偵字第二六四四號偵查卷第七二、七
    三頁，原審九十五年一月十九日審判筆錄），復有刑案現場
    蒐證照片五幀、證人庚○○指認丑○○、己○○刑事檔案照
    片二幀等在卷可稽（同上偵查卷第七四至七八頁）。（十四
    ）如附表所示編號十四之強盜事實，核與證人（即被害人）
    戌○○於警詢及原審審理中證述被強盜之情節相符（見九十
    四年偵字第二六七三號偵查卷第五七至五九頁，原審九十五
    年一月十九日審判筆錄），復有刑案現場蒐證照片七幀、證
    人戌○○指認丑○○、己○○刑事檔案照片二幀等在卷可稽
    （同上偵查卷第六三至六八頁）。（十五）如附表所示編號
    十五之強盜事實，核與證人（即被害人）丙○○於警詢及原
    審審理中證述被強盜之情節相符（見九十四年偵字第二六四
    四號偵查卷第七二、七三頁，原審九十五年一月十九日審判
    筆錄），復有刑案現場蒐證照片五幀、證人丙○○指認丑○○、己○○刑事檔案照片二幀等在卷可稽（同上偵查卷第七
    四至七八頁）。（十六）如附表所示編號十六之強盜事實，
    核與證人（即被害人）辰○○於警詢及原審審理中證述被強
    盜之情節，大致相符（見南投縣政府警察局南投分局投投警
    刑字第０九四００一一五三五號刑案偵查卷第三至五頁，原
    審九十五年一月四日審判筆錄），復有刑案現場蒐證照片六
    幀、證人辰○○指認丑○○、己○○刑事檔案照片四幀等在
    卷可稽（同上刑案偵查卷第八至十一、十五至十七頁）。（
    十七）如附表所示編號十七之強盜事實，核與證人（即被害
    人）巳○○於警詢及原審審理中證述被強盜之情節相符（見
    九十四年偵字第二六四四號偵查卷第八０至八二頁，原審九
    十五年一月四日審判筆錄），復有刑案現場蒐證照片七幀、
    證人巳○○指認丑○○、己○○刑事檔案照片二幀等在卷可
    稽（同上偵查卷第八三至八八頁）。（十八）如附表所示編
    號十八之強盜事實，核與證人（即被害人）子○○於警詢及
    原審審理中證述被強盜之情節相符（見九十四年偵字第二六
    七三號偵查卷第七０至七三頁，原審九十五年一月四日審判
    筆錄），復有刑案現場蒐證照片六幀、證人子○○指認丑○○、己○○刑事檔案照片二幀等在卷可稽（同上偵查卷第七
    四至七九頁）。（十九）按告訴人、證人之陳述有部分前後
    不符，或相互間有所歧異時，究竟何者為可採，法院仍得本
    其自由心證予以斟酌，非謂一有不符或矛盾，即應認其全部
    均為不可採信；尤其關於行為動機、手段及結果等之細節方
    面，告訴人之指陳，難免故予誇大，證人之證言，有時亦有
    予渲染之可能；然其基本事實之陳述，若果與真實性無礙時
    ，則仍非不得予以採信（最高法院七十四年臺上字第一五九
    九號判例參照）。查上揭癸○○等十八位證人於原審審理中
    所述遭強盜之細節，雖與其等於警詢中所述並非完全一致，
    惟此或受限於人的記憶力、訊問者之問話方式等因素，因而
    使其證詞前後略有不符之處，惟證人等證述遭強盜之基本事
    實，則始終證述一致，揆諸前揭判例所示，上開證人所為之
    證詞仍難認不具證據價值，本院仍得採信上開證人之證詞，
    認定被告二人之犯行；另證人癸○○、李祐漳、壬○○於原
    審審理中證述遭強盜之金額分別為九千元、七或八千元、二
    萬七千元（詳渠等上揭審判筆錄），雖與警詢中所述（五千
    元、六千元、三萬元）不一，惟本院依「罪證有疑，利於被
    告」之法理，以該證人所述遭強盜之最少金額為準（即以如
    附表所示之金額為準），附此敘明。（二十）次查被告丑○○於九十四年六月二十二日警詢中自白稱：「我都是與己○○一起作案，我們強盜他人財物時，都是攜帶警方查扣之折
    疊刀犯案，都是以同一手法犯案，我與己○○共乘計程車，
    我坐在右前座、己○○坐後座，等司機開車至偏僻地方時，
    就拿出預藏之折疊刀威脅司機，借車或把錢交出來」等語（
    見台中市警察局第二分局中分二刑字第０九四０００一五六
    六號刑案偵查卷第四至九頁）；復於同年八月十五日警詢中
    自承：「我與己○○自九十四年一月十一日起至同年六月二
    十二日止，共同在台中縣（市）、南投縣（市）強盜癸○○
    等人之財物，這些強盜事件己○○事先都知情，是我先叫己○○攔計程車，因己○○懷有身孕，共同搭乘計程車後，至
    偏僻地方再拿出預藏刀子行搶，所得財物部分家用、部分作
    為與己○○之日常花用、一部分與己○○共同購買毒品共同
    施用」等語；復於九十四年九月二十日經檢察官以證人身分
    訊問時，經具結後證稱：「我確實與己○○共同為強盜之犯
    行」等語（見九十四年偵字第二二一八號偵查卷第一二一至
    一二三、一四二至一四五頁）；復於原審訊問時自承：「起
    訴書所載十八件強盜犯行，均是我與己○○共同犯案，平常
    都是我們假借搭計程車，由己○○先攔車之後，我倆上車，
    我坐計程車司機駕駛座旁，己○○乘坐後座，計程車開到案
    發現場時，由我持刀脅迫計程車司機交出金錢，並說若不交
    出金錢或不從，後座之己○○有槍，至被害人無從抗拒，才
    交付金錢；我被查獲時只有三件，其餘十五件都是我自己供
    述」等語（見原審九十四年十月七日訊問筆錄）。且被告丑
    ○○經查獲後迭於警詢及偵查中，對於如附表編號一至十八
    所示之強盜犯行，均自白與己○○共同為之（見九十四年偵
    字第二六七三號偵查卷第九０、九一頁，九十四年偵字第二
    六四四號偵查卷第十四至十六、一０八、一０九頁，九十四
    年偵字第二六七三號偵查卷第二二至二五頁，九十四年偵字
    第二七０八號偵查卷第二二至二四、四二頁，九十四年偵字
    第二七一四號偵查卷第二二至二五、四五、四六頁，九十四
    年偵字第二二一八號偵查卷第二五至二七、一二一至一二三
    、一四七、一四八、一五九至一六０頁，南投縣政府警察局
    南投分局投投警刑字第０九四００一一五三五號刑案偵查卷
    第一至二頁，台中市警察局第二分局中分二刑字第０九四０
    ０一五六六號刑案偵查卷第四至十頁）；查被告丑○○於警
    詢中之自白，既非員警出於不正方法而取得，該等自白顯具
    真實性與可信性；甚且，被告丑○○主動就如附表所示之十
    八件強盜行為之時間、地點、方式等之自白，核與被害人癸○○等十八人上揭證述遭強盜時間、手段、地點等情節，相
    互參照勾稽，並無齟齬之處，是被告丑○○之上揭自白，顯
    與事實相符，洵堪採信。（二十一）按共同實施犯罪行為之
    人，在合同意思範圍以內，各自分擔犯罪行為之一部，相互
    利用他人之行為，以達其犯罪之目的者，即應對於全部所發
    生之結果，共同負責；又刑法上之強盜罪，以施用強暴、脅
    迫等手段而奪取或使人交付財物為構成要件，在場把風與接
    應，固非實施強盜罪構成要件之行為，惟倘行為人基於共犯
    強盜罪之合同故意而參與，其雖僅在場把風接應，性質與目
    的在於排除障礙實現犯罪，仍屬分擔強盜行為之一部（最高
    法院七十三年台上字第二三六四號、二十八年上字第三一一
    ０號及二十四年上字第二八六八號判例參照）。查被告丑○○就如附表所示之十八件強盜案件，已自承確與己○○共同
    為之，已如前述（詳上揭各該警詢、偵查、審判筆錄）；再
    觀以如附表所示十八件強盜犯行，其手法大都是先由丑○○
    隨身預藏攜帶折疊刀或開山刀為作案用工具，以計程車司機
    為作案對象，佯裝搭計程車，上車後，被告丑○○乘坐在駕
    駛座旁、被告己○○先坐於右後座，車行駛至如附表所示地
    點，因偏僻或無人可支援之情形下，被告丑○○取出預藏之
    上開工具，復指示被告己○○坐至駕駛座後座，己○○均依
    丑○○指示配合移坐至駕駛座後座，丑○○復佯稱有槍枝，
    造成計程車司機無形之恐懼，顯見彼此事先已有默契、分工
    細膩；是以，就被告二人作案對象均屬計程車司機、犯案地
    點均屬較偏僻地區、手法均雷同觀之，洵屬在被告二人共同
    強盜之犯意聯絡內；是被告二人就如附表所示十八件強盜犯
    行，互有犯意聯絡及行為分擔，至為明確。（二十二）至嗣
    被告丑○○於原審及本院審理時雖翻異部分前供，改稱：上
    開犯行均係伊一人所為，伊係臨時起意，被告己○○係孕婦
    ，並未參與云云，核與上開事證不符，顯係事後迴護被告己○○之詞，並不足取。（二十三）綜上所述，足證被告己○○上開所辯顯係飾卸之詞，不足採信。此外復有扣案之折疊
    刀一把及其照片一幀（見九十四年偵字第二六四四號偵查卷
    第四九頁）在卷可稽。是罪證明確，被告丑○○、己○○等
    二人之犯行均堪以認定。
二、按當事人或辯護人於法院調查證據時，知被告以外之人於審
    判外之陳述不得為證據之情形，而未於言詞辯論終結前聲明
    異議者，視為同意作為證據，刑事訴訟法第一百五十九條之
    五第二項定有明文。查本件被告二人及指定辯護人對於證人
    癸○○、午○○、辛○○、李祐漳、酉○、卯○○、戊○○
    、壬○○、乙○○、丁○○、甲○○、庚○○、戌○○、丙○○、辰○○、巳○○、子○○、寅○○等人上開於警詢、
    原審之審判外陳述之證據能力，均表示無意見（見本院卷第
    八六頁），並未於言詞辯論終結前聲明異議，依刑事訴訟法
    第一百五十九條之五第二項之規定，視為同意作為證據。且
    本院審酌該證人言詞陳述作成時並非在非自由意志之情況下
    所為之陳述，又係陳述遭強盜之親身經歷事，實無加以隱瞞
    或增刪匿飾之必要，認該言詞陳述適當，依同條第一項之規
    定，自得為證據，併此敘明。
三、查被告行為後，關於刑法第五十六條之連續犯，雖經總統於
    九十四年二月二日公布廢除，並自九十五年七月一日起生效
    ，惟廢除連續犯後須依數罪併罰之規定處罰，經比較後並非
    較有利於被告，依修正後刑法第二條第一項前段之規定，自
    應適用行為時即修正前刑法第五十六條之規定處斷。另刑法
    第四十七條之累犯，亦經總統於上開時間公布修正，並自九
    十五年七月一日起生效，修正後之累犯雖僅限於五年以內故
    意再犯有期徒刑以上之罪者，始足當之，但不論依修正前刑
    法第四十七條，或修正後刑法第四十七條第一項之規定，被
    告丑○○均構成累犯，對被告丑○○而言並無有利或不利之
    情形，自不生新舊法比較之問題，此部分應逕依修正前刑法
    第四十七條之規定論以累犯。均合先說明。
四、按刑法上所謂兇器，其種類並無限制，凡客觀上對於人之生
    命、身體、安全構成威脅，具有危險性之兇器均屬之，且祇
    須行竊時攜帶此種具有危險性之兇器為已足，並不以攜帶之
    初有行兇之意圖為必要（最高法院七十九年度臺上字第五二
    五三號判例參照）。查本件被告丑○○為如附表編號二犯行
    所持之開山刀（未扣案），及為如附表編號五至十四、十六
    至十八犯行所持之上開折疊刀，在客觀上顯足對人之生命、
    身體、安全構成威脅，均屬具有危險性之兇器無疑。次按強
    盜罪之構成，以其實施之強暴、脅迫，已達於使人不能抗拒
    之程度為必要，倘其取物所實施之強暴、脅迫手段，尚未使
    人達於不能抗拒之程度，僅能依其情形論以搶奪或恐嚇取財
    罪名，尚難以強盜論擬。至行為人施用之強暴、脅迫等威嚇
    方法或手段，究須達於何種程度，始足使被害人精神上及身
    體上達於不能或顯難抗拒之程度，應依行為之性質及行為當
    時存在之具體情狀為決定之準據。亦即行為人之行為，客觀
    上是否足以壓抑被害人之意思自由，應就當時之具體事實予
    以客觀判斷，依一般人在同一情況下，其意思自由是否因此
    受壓制為斷，不以被害人之主觀意思為準。又強盜罪所施用
    之強暴、脅迫手段，祇須足以壓抑被害人之抗拒，使其喪失
    意思自由為已足，縱令被害人實際無抗拒行為，仍於強盜罪
    之成立，不生影響（最高法院三十年上字第三０二三號判例
    參照）。查本件就如附表編號一、三、四、十五之犯行，被
    告二人雖未持任何槍械，惟被告二人佯稱有槍枝、刀械將對
    各該被害人不利，且該等被害人隻身處於偏僻之處，無任何
    奧援之情形下，此言語足以使一般人心生恐懼；況且，槍枝
    射擊之火力強大，足造成人身之慘重傷亡，眾所皆知，不論
    被告是否持有槍枝或槍枝真假，常人遇此威嚇，盡皆未敢輕
    舉妄動；另就如附表編號二、五、六至十四、十六至十八之
    犯行，被告二人相偕及執持兇器（開山刀或折疊刀），對比
    各該被害人等之勢單力薄，被告二人所施強暴之行徑絕對具
    優勢，遠逾各該被害人等所具之抗拒能力，殆可斷言，洵已
    造成各該被害人等極度之畏懼，而壓抑其等意思自由殆盡。
    由於各該被害人等之力量明顯不足抵拒被告二人之暴行，在
    身不由己之情況下，身心受制於人，精神上及身體上達於不
    能抗拒之程度，各該被害人等保有財物與否，全然任諸被告
    等人之意欲，已無自主斟酌之餘地，當係合致強盜罪之構成
    要件，亦先予敘明。
五、核被告丑○○、己○○二人所為：（一）關於如附表編號一
    、三、四、十五所示之犯行，均係犯刑法第三百二十八條第
    一項之普通強盜罪。（二）關於如附表編號二、五、六至十
    四、十六至十八所示之犯行，均係犯強盜罪而有刑法第三百
    二十一條第一項第三款之情形，應論以同法第三百三十條第
    一項之加重強盜罪。至被告二人就上開犯行，均具有犯意聯
    絡及行為分擔，均為共同正犯。又被告二人先後上開犯行，
    犯罪構成要件相同，顯係基於概括犯意反覆為之，為連續犯
    ，應依法從重論以加重強盜罪，並加重其刑。另被告丑○○
    素行不佳，前曾有多次犯罪前科，其中於九十年間曾因違反
    毒品危害防制條例及動產擔保交易法等案件，經臺灣南投地
    方法院以九十一年訴字第二二三號、九十一年投刑簡字第九
    十四號分別判處有期徒刑十月、三月確定，嗣經同院以九十
    二年聲字第二六六號裁定其應執行刑為有期徒刑一年，入監
    執行後於九十二年十一月六日假釋並付以保護管束，保護管
    束期間因施用毒品案件違反保護管束應遵守事項情節重大而
    撤銷保護管束，再度入監執行殘刑三月八日，於九十三年八
    月十三日執行完畢，有臺灣高等法院被告前案紀錄表在卷足
    憑，其於受有期徒刑執行完畢後五年以內故意再犯本件有期
    徒刑以上之罪，為累犯，應依法遞加其刑。又裁判上一罪其
    一部分犯罪既已因案被發覺，雖在檢察官或司法警察官訊問
    中被告陳述其未發覺之部分犯罪行為，並不符合刑法第六十
    二條之規定，不認有自首之效力（最高法院七十三年度第二
    次刑事庭會議決議二參照），是本件被告丑○○先被查獲三
    件犯行後，縱主動供出其餘犯行，亦不符合自首之規定，附
    此敘明。
六、原審予以論罪科刑，固非無見，惟查扣案之上開折疊刀僅供
    如附表編號五、六至十四、十六至十八所示之犯行所用，原
    判決理由欄認係供被告二人共同犯如附表編號一至十八所示
    之犯行所用，與事實不符，自有違誤。被告己○○上訴意旨
    否認犯罪，及被告丑○○上訴意旨指摘原判決量刑過重，雖
    均無理由，但原判決既有上述可議之處，應由本院將原判決
    予以撤銷改判。爰審酌：(一)被告丑○○前曾有違反毒品危害
    防制條例、麻醉藥品管理條例、槍砲彈藥刀械管理條例等犯
    罪前科，被告己○○前亦有違反肅清煙毒條例、麻醉藥品管
    理條例、毒品危害防制條例、動產擔保交易法等犯罪前科，
    有臺灣高等法院被告前案紀錄表足按，足見其二人之素行均
    不佳；(二)被告二人均值年輕力壯之盛年，竟好逸惡勞而不思
    自食其力，僅因缺錢花用，以強盜計程車司機之方式獲取財
    物，其犯罪動機已屬可議；(三)上開強盜行為使被害人身心承
    受巨大驚駭，亦足以影響社會安寧秩序，敗壞社會善良風氣
    ，造成社會價值觀念之負面影響，犯行顯不值憫恕；(四)被告
    二人強盜之次數以及歷次犯案中所扮演之角色；(五)被告丑○○犯後坦承犯行、己○○否認知情之態度；(六)案發後被告二
    人迄未與被害人等人達成民事和解、賠償損害及被告丑○○
    係本件犯罪之主謀，情節較重，應處較重之刑等一切情狀，
    分別量處被告二人如主文第二項、第三項所示之刑，以示懲
    儆。又扣案之折疊刀一把，係被告丑○○所有，業據其陳明
    在卷（見本院卷第一０五頁），且為供被告二人共同犯如附
    表編號五、六至十四、十六至十八所示犯行所用之物，並依
    刑法第三十八條第一項第二款之規定宣告沒收。另被告丑○○對被害人午○○強盜時所持之開山刀，於案發後已丟棄，
    業據被告丑○○供承在卷（見原審九十五年四月六日審判筆
    錄），且既未扣案，為免將來執行困難，故不另為沒收之諭
    知，併此說明。
七、又行為後法律有變更者，依修正前刑法第二條第一項之規定
    ，以適用裁判時法為原則，如行為時法有利於行為人，則例
    外適用行為時法；依修正後刑法第二條第一項規定，以適用
    行為時法為原則，惟如裁判時法有利於行為人，則例外的適
    用裁判時法。以往實務見解，認原判決未及比較適用新舊法
    時，上訴後，雖比較結果以舊法有利於行為人，而原判決別
    無其他撤銷事由，仍應由本院以此為由撤銷改判。惟修正後
    之規定係以適用行為時法為原則，因此原判決關於連續犯部
    分雖未及比較適用，然上訴本院後，經比較新舊法，行為後
    之法律並非較有利於行為人，仍應適用行為時法，則原判決
    此部分適用行為時法即無不當，自不構成撤銷之事由。附此
    說明。
八、據上論結，應依刑事訴訟法第三百六十九條第一項前段、第
    三百六十四條、第二百九十九條第一項前段、修正前刑法第
    五十六條、第四十七條、刑法第二條第一項、第二十八條、
    第三百三十條第一項、第三十八條第一項第二款，判決如主
    文。
本案經檢察官申○○到庭執行職務。
中    華    民    國    95    年    8     月    8     日
              刑事第八庭  審判長法  官  羅  得  村
                                法  官  陳  宏  卿
                                法  官  劉  榮  服
上列正本證明與原本無異。
如不服本判決應於收受送達後十日內向本院提出上訴書狀，其未
敘述上訴之理由者並得於提起上訴後十日內向本院補提理由書（
均須按他造當事人之人數附繕本）。
                                書記官  周  巧  屏
中    華    民    國    95    年    8     月    9     日
附錄本案所犯法條：
刑法第三百三十條：
犯強盜罪而有第三百二十一條第一項各款情形之一者，處七年以
上有期徒刑。
前項之未遂犯罰之。
附表一：
┌──┬──────────────┬────┬─────┬────────────────┬─────┐
│編號│         時間、地點         │ 被害人 │被害人車牌│            犯罪事實            │ 所得財物 │
├──┼──────────────┼────┼─────┼────────────────┼─────┤
│一  │94年1月11日19時30分許       │癸○○  │U5-150號  │丑○○佯稱欲以繩索綑綁楊金春，且│5000元    │
│    │南投縣南投市鄉振興橋下  │        │          │身上有槍枝，以此強盜方式，至使楊│          │
│    │                            │        │          │春金不能抗拒，交付現金。        │          │
│    │                            │        │          │己○○未制止。                  │          │
├──┼──────────────┼────┼─────┼────────────────┼─────┤
│二  │94年5月14日10時30分許       │午○○  │N9-263號  │丑○○持其所有之開山刀一把（案發│2300元    │
│    │南投縣南投市○○路574號前   │        │          │後已丟棄、未扣案）放置其左大腿靠│          │
│    │                            │        │          │近駕駛座之中間，對午○○說「要錢│          │
│    │                            │        │          │、還是要腳」，以此強暴方式，至使│          │
│    │                            │        │          │午○○不能抗拒，交付現金。      │          │
│    │                            │        │          │己○○坐在計程車後坐，雖未講話，│          │
│    │                            │        │          │但有看見丑○○強盜之行為，亦未制│          │
│    │                            │        │          │止。                            │          │
├──┼──────────────┼────┼─────┼────────────────┼─────┤
│三  │94年6月05日14時許           │寅○○  │855-MV號  │丑○○打電話給朋友叫朋友拿刀子來│3000元    │
│    │臺中市西屯區福上巷233-12號前│        │          │，以此強暴方式，至使寅○○不能抗│          │
│    │空地                        │        │          │拒，而搶取寅○○之現金。        │          │
├──┼──────────────┼────┼─────┼────────────────┼─────┤
│四  │94年06月06日22時25分許      │辛○○  │419-MV號  │丑○○佯稱他身上有槍械，喝令「黃│新台幣500 │
│    │南投縣南投市○○路清潔隊旁  │        │          │杰克不要亂動，否則即槍斃」，以此│元及美金5 │
│    │約50公尺                    │        │          │強暴方式，至使辛○○不能抗拒，而│元        │
│    │                            │        │          │交付現金。                      │          │
├──┼──────────────┼────┼─────┼────────────────┼─────┤
│五  │94年06月初之某日二十二時許  │李祐漳  │9P-863號  │丑○○拿出折疊刀抵住李祐漳之腰部│6000元    │
│    │南投縣南投市○○○路福基慈惠│        │          │，並佯稱己○○有槍枝，以此強暴方│          │
│    │堂前                        │        │          │式，至使李祐漳不能抗拒，而交付現│          │
│    │                            │        │          │金。                            │          │
│    │                            │        │          │己○○未制止丑○○強盜行為。    │          │
├──┼──────────────┼────┼─────┼────────────────┼─────┤
│六  │94年06月13日07時10分許      │酉○    │875-LV號  │丑○○持折疊刀指向酉○（未接觸身│1500元    │
│    │臺中市○○區○○路三段廣福路│        │          │體），喝令酉○把錢交出來，以此強│          │
│    │前                          │        │          │暴方式，至使酉○不能抗拒，交付現│          │
│    │                            │        │          │金。                            │          │
│    │                            │        │          │己○○未制止丑○○強盜行為。    │          │
├──┼──────────────┼────┼─────┼────────────────┼─────┤
│七  │94年06月13日14時許          │卯○○  │386-LV 號 │丑○○手持折疊刀指向卯○○（未接│3200元    │
│    │南投縣南投市○○○路福基慈惠│        │          │觸身體），並說「要卯○○給伊四萬│          │
│    │堂前                        │        │          │八千元、賠償丑○○四年前被關及害│          │
│    │                            │        │          │其母親生病等事」，以此強暴方式，│          │
│    │                            │        │          │至使卯○○不能抗拒，交付皮包給廖│          │
│    │                            │        │          │國安，丑○○轉交己○○，由己○○│          │
│    │                            │        │          │將皮包內之現金全部拿走。        │          │
├──┼──────────────┼────┼─────┼────────────────┼─────┤
│八  │94年06月16日9時至10時之某時 │戊○○  │N8-992號  │丑○○拿出折疊刀指向張億培之腰部│2700元    │
│    │點                          │        │          │，並叫己○○拿出一支槍枝向準張億│          │
│    │臺中縣大里市練武巷神農殿前  │        │          │陪後腦杓，己○○依指配合，以此強│          │
│    │                            │        │          │暴方式，至使戊○○不能抗拒，交付│          │
│    │                            │        │          │身上現金。                      │          │
├──┼──────────────┼────┼─────┼────────────────┼─────┤
│九  │94年06月16日11時50分許      │壬○○  │821-MV號  │丑○○手持折疊刀，恫嚇壬○○不要│27000元   │
│    │臺中縣烏日鄉○○路山頂巷25號│        │          │亂動，並叫己○○坐到駕駛座後面，│          │
│    │號後方道路                  │        │          │己○○依指配合後，丑○○並佯稱莊│          │
│    │                            │        │          │美子有槍枝對準開下去，以此強暴方│          │
│    │                            │        │          │式，至使壬○○不能抗拒，交付身上│          │
│    │                            │        │          │現金給丑○○、丑○○再轉給己○○│          │
│    │                            │        │          │。                              │          │
├──┼──────────────┼────┼─────┼────────────────┼─────┤
│十  │94年06月18日06時30分許      │乙○○  │598-LU號  │丑○○手持折疊刀指向乙○○腰部（│3700元    │
│    │臺中縣霧峰鄉○○路144巷內往 │        │          │未接觸身體），並說「要搶這台計程│          │
│    │山區○○道路旁              │        │          │車、要好好和他合作，不然會對我不│          │
│    │                            │        │          │利」，並叫己○○坐到駕駛座後面復│          │
│    │                            │        │          │佯稱己○○皮包內有槍枝，己○○均│          │
│    │                            │        │          │依指配合，以此強暴方式，至使李明│          │
│    │                            │        │          │華不能抗拒，而交付現金。        │          │
├──┼──────────────┼────┼─────┼────────────────┼─────┤
│十一│94年06月18日23時50分許      │丁○○  │3Q-521號  │丑○○拿折疊刀指向林茂（未接觸身│2000元    │
│    │臺中縣霧峰鄉○○路144巷內往 │        │          │體），並叫己○○坐到駕駛座後面、│          │
│    │山區○○道路旁              │        │          │用槍枝頂著丁○○，如果亂來，就用│          │
│    │                            │        │          │開槍，己○○復依指配合，以此強暴│          │
│    │                            │        │          │方，至使丁○○不能抗拒交付，交付│          │
│    │                            │        │          │現金。                          │          │
├──┼──────────────┼────┼─────┼────────────────┼─────┤
│十二│94年06月18日23時50分許      │甲○○  │327-NK號  │丑○○先在車上佯裝打電話、與他人│4000元    │
│    │臺中縣大里市○○路神農殿前  │        │          │交談論及要與他人至高雄拼賭場，完│          │
│    │                            │        │          │畢，即向甲○○表示需要甲○○之計│          │
│    │                            │        │          │程車，經甲○○婉拒後，丑○○隨即│          │
│    │                            │        │          │自身上取出折疊刀一把放在腰部，並│          │
│    │                            │        │          │恫嚇甲○○把錢交出，以此強暴方式│          │
│    │                            │        │          │，至使甲○○不能抗拒，交付現金。│          │
│    │                            │        │          │己○○在車上未制止丑○○之強盜行│          │
│    │                            │        │          │為。                            │          │
├──┼──────────────┼────┼─────┼────────────────┼─────┤
│十三│94年06月19日15時40分許      │庚○○  │U7-467號  │丑○○手持折疊刀指向庚○○之腰部│2500元    │
│    │臺中縣烏日鄉○○路山頂巷25號│        │          │（未接觸身體），並叫己○○坐到駕│          │
│    │後方道路                    │        │          │駛座後面、拿槍押住庚○○，己○○│          │
│    │                            │        │          │依指示坐到駕駛座後面後，丑○○復│          │
│    │                            │        │          │對庚○○說「不要亂動、把車熄火、│          │
│    │                            │        │          │不然要殺掉、把錢交出來」，以此強│          │
│    │                            │        │          │暴方式，至使庚○○不能抗拒，交付│          │
│    │                            │        │          │現金。                          │          │
├──┼──────────────┼────┼─────┼────────────────┼─────┤
│十四│94年06月19日20時30分許      │戌○○  │5R-818號  │丑○○拿出折疊刀指向戌○○身體（│3000元    │
│    │臺中縣大里市○○路神農殿前  │        │          │未接觸身體），恫嚇戌○○「把錢交│          │
│    │                            │        │          │出、不然要傷害戌○○」一語，以此│          │
│    │                            │        │          │強暴方式，至使戌○○不能抗拒，交│          │
│    │                            │        │          │付現金。                        │          │
│    │                            │        │          │己○○在車上未制止丑○○之強盜行│          │
│    │                            │        │          │為。                            │          │
├──┼──────────────┼────┼─────┼────────────────┼─────┤
│十五│94年06月中旬之某日17時許    │丙○○  │061-MW號  │丑○○在車上後先佯裝打電話並在電│200元     │
│    │臺中市○○路45號巷200之1號卡│        │          │話中說「已準備一、二支槍枝要去打│          │
│    │多魚海釣場前停車場          │        │          │架」，繼而佯稱他有刀械，並對李能│          │
│    │                            │        │          │杰說「要扣該台計程車要去作案、已│          │
│    │                            │        │          │經查扣二台、尚缺這台車」，以此強│          │
│    │                            │        │          │暴方式，至使丙○○不能抗拒，而交│          │
│    │                            │        │          │付現金。                        │          │
│    │                            │        │          │己○○雖坐在後座未講話，但有看見│          │
│    │                            │        │          │丑○○強盜之行為，亦未制止。    │          │
├──┼──────────────┼────┼─────┼────────────────┼─────┤
│十六│94年06月20日17時許          │辰○○  │OZ-803號  │丑○○拿出預藏之一把折疊刀在蔡水│2800元    │
│    │南投市○○路1611號前        │        │          │文面前揮舞，指示己○○坐到駕駛座│          │
│    │                            │        │          │後面、拿一個皮包自後頂住辰○○之│          │
│    │                            │        │          │後頸，己○○依指示配合後，丑○○│          │
│    │                            │        │          │復喝令「搶劫，把錢拿出來，如不交│          │
│    │                            │        │          │出金錢，即用刀殺死」等語，並要求│          │
│    │                            │        │          │辰○○交出該台計程車，說要去高雄│          │
│    │                            │        │          │搶賭場，以此強暴方式，至使辰○○│          │
│    │                            │        │          │不能抗拒，而交付現金。          │          │
├──┼──────────────┼────┼─────┼────────────────┼─────┤
│十七│94年06月21日14時45分許      │巳○○  │2Q-248號  │丑○○拿一把折疊刀在巳○○面前揮│3000元    │
│    │南投縣南投市○○○路福基慈惠│        │          │耍，叫己○○坐到駕駛座後面，莊美│          │
│    │堂前                        │        │          │子依指示坐至駕駛座，丑○○復佯稱│          │
│    │                            │        │          │己○○有槍枝，喝令辰○○把錢拿出│          │
│    │                            │        │          │來，若不從，則叫己○○「開下去」│          │
│    │                            │        │          │，以此強暴方式，至使辰○○不能抗│          │
│    │                            │        │          │拒，而交付現金。                │          │
├──┼──────────────┼────┼─────┼────────────────┼─────┤
│十八│94年06月22日1時50分許       │子○○  │N8-733號  │丑○○手持折疊刀指向子○○（未接│3500元    │
│    │臺中縣霧峰鄉○○路144巷內往 │        │          │觸身體）稱「其已押四台車，尚需這│          │
│    │山區○○道路旁              │        │          │台計程車及幫忙籌三萬元，要去南部│          │
│    │                            │        │          │作案」，復叫己○○坐到駕駛座後面│          │
│    │                            │        │          │、拿槍「堵住」子○○後方，若楊慶│          │
│    │                            │        │          │德亂動、則對子○○開槍，己○○依│          │
│    │                            │        │          │指示坐到駕駛座後面，以此強暴方式│          │
│    │                            │        │          │，至使子○○不能抗拒，而交付現金│          │
│    │                            │        │          │。                              │          │
└──┴──────────────┴────┴─────┴────────────────┴─────┘
                                                    Ｒ


司法院資訊處製作；財團法人民間司法改革基金會備份。
